【裁判字號】    99,上訴,1786
【裁判日期】    991207
【裁判案由】    違反毒品危害防制條例
【裁判全文】
臺灣高等法院臺中分院刑事判決        99年度上訴字第1786號
上  訴  人
即  被  告  陳厚志
選任辯護人  張淑琪律師
上列上訴人即被告因違反毒品危害防制條例案件，不服臺灣臺中
地方法院99年度訴字第1907號，中華民國99年8月25日第一審判
決（起訴案號：臺灣臺中地方法院檢察署99年度偵字第5870號）
，提起上訴，本院判決如下：
    主  文
上訴駁回。
    事  實
一、陳厚志（綽號「欽仔」）前於民國93年間，因違反電信法案
    件，經臺灣臺中地方法院以94年度訴字第518號判處有期徒
    刑4月確定；又因施用第一級毒品案件，經臺灣臺中地方法
    院以94年度訴字第565號判處有期徒刑10月確定，上開2案嗣
    經定應執行刑為有期徒刑1年1月，於95年4月22日執行完畢
    。復於96年間，因施用第一級毒品案件，經臺灣臺中地方法
    院以96年度訴字第2005號判處有期徒刑1年確定；復因施用
    第一、二級毒品案件，經臺灣臺中地方法院以96年度訴字第
    3971 號分別判處有期徒刑8月、3月確定，上開3罪嗣經定應
    執行刑為1年9月，於98年6月28日執行完畢。
二、陳厚志明知海洛因係毒品危害防制條例第2條第2項第1款所
    列之第一級毒品，依法不得持有、販賣，竟意圖營利，分別
    基於販賣第一級毒品之犯意，並以其所有之門號0000000000
    號（門號SIM卡插置於其所有之NOKIA廠牌行動電話內）行動
    電話與作為販賣第一級毒品海洛因之聯絡工具，分別為下列
    販賣第一級毒品海洛因犯行：
（一）於99年2月8日13時27分57秒、13時29分5秒，由陳繼業以
      門號0000000000號行動電話，撥打陳厚志持用之門號0000
      000000號行動電話表示要購買海洛因，但其身上沒有錢，
      陳厚志同意陳繼業先以陳繼業所有之衛星導航機做為質押
      ，並要陳繼業攜帶注射針筒前往裝取海洛因，陳繼業隨即
      攜帶衛星導航機1臺至陳厚志位於臺中縣龍井鄉○○村○
      ○街○段151號住處，由陳厚志將價值新臺幣（下同）1000
      元之海洛因攙入陳繼業備好之注射針筒中出售予陳繼業，
      陳繼業當場將該衛星導航機1臺交付與陳厚志供擔保，並
      於2日後，再將現金1000元交予陳厚志，並贖回上開衛星
      導航機。
（二）於99年2月12日16時47分51秒、16時50分40秒，由楊超智
      先以門號0000000000號行動電話撥打陳厚志持用之門號
      0000000000號行動電話表示要購買海洛因，並相約在楊超
      智位於臺中縣龍井鄉○○○路450巷58弄35號住處後面之
      巷子鐵牛車前交易，陳厚志到達後，先將裝有價值1000元
      海洛因之注射針筒放在上開巷子路邊，再由楊超智將800
      元（另200元為陳厚志先前欠楊超智之款項）放入停放在
      該巷子之鐵牛車內之工具箱後，楊超智即取走上開裝有海
      洛因之注射針筒，陳厚志隨後將800元取走。
（三）於99年2月14日17時36分23秒，由楊超智先以門號0000000
      000號行動電話電話撥打陳厚志所使用之0000000000號行
      動電話表示要購買海洛因，並相約在1小時後在楊超智上
      開住處後面巷子內之鐵牛車前交易，於同日18時25分57秒
      ，陳厚志以門號0000000000號行動電話撥打予楊超智使用
      之門號0000000000號行動電話，告知已到約定地點，通知
      楊超智出門，待楊超智至鐵牛車後，陳厚志先將裝有價值
      1000元海洛因之注射針筒放在上開巷子路邊，再由楊超智
      將1000元放入停放在上開巷子之鐵牛車內之工具箱後，楊
      超智即取走上開裝有海洛因之注射針筒，陳厚志隨後將
      1000元取走。
三、嗣因警方接獲檢舉陳厚志涉嫌販賣毒品，經對其持用之門號
    0000000000號行動電話實施通訊監察，警方並於99年3月4日
    0時40分許，持臺灣臺中地方法院核發之搜索票至陳厚志位
    在臺中縣龍井鄉○○街○段151號執行搜索而查獲，並當場扣
    得陳厚志所有供其前揭販賣第一級毒品用之NOKIA廠牌行動
    電話1支（內含門號0000000000號SIM卡1張）。
四、案經臺中市警察局移送臺灣臺中地方法院檢察署檢察官偵查
    起訴。
    理    由
壹、證據能力之說明
一、按被告以外之人於審判外之言詞或書面陳述，除法律有規定
    者外，不得作為證據，為刑事訴訟法第159條第1項定有明文
    。其立法本旨係以證人於審判外之言詞或書面陳述，屬於傳
    聞證據，此項證據，當事人無從直接對於原供述者加以詰問
    ，以擔保其真實性，法院亦無從直接接觸證人而審酌其證言
    之憑信性，違背直接審理及言詞審理之原則，除具有必要性
    及信用性情況之除外者外，原則上不認其有許容性，自不具
    證據能力；至所謂具有必要性及信用性情況者，例如刑事訴
    訟法第159條之1至第159條之5及第206條等情形，仍例外認
    其有證據能力。查證人陳繼業、楊超智於警詢時之陳述，屬
    被告以外之人於審判外之陳述，為傳聞證據，被告及其辯護
    人復爭執其證據能力，且上揭二證人亦已於偵查、原審及本
    院審理時，就其等向被告購買第一級毒品海洛因之事實，證
    述綦詳，且相互一致，核無刑事訴訟法第159條之2、第159
    條之3規定之各項情形存在，則依刑事訴訟法第159條第1項
    之規定，應認證人陳繼業、楊超智於警詢時之陳述無證據能
    力。
二、按刑事被告之詰問權，係指訴訟上被告有在審判庭盤詰證人
    之權利；偵查中檢察官訊問證人，旨在蒐集被告犯罪證據，
    以確認被告嫌疑之有無及內容，與審判中透過當事人之攻防
    ，經由詰問程序調查證人以認定事實之性質及目的有別。偵
    查中辯護人僅有在場權及陳述意見權，此觀刑事訴訟法第
    245條第2項前段之規定甚明，檢察官訊問證人並無必須傳喚
    被告使其得以在場之規定，同法第248條第1項前段雖規定「
    如被告在場者，被告得親自詰問」，亦僅賦予該在場被告於
    檢察官訊問證人時得親自詰問證人之機會而已，被告如不在
    場，殊難期有親自詰問之可能。此項未經被告詰問之被告以
    外之人於偵查中向檢察官所為之陳述，依刑事訴訟法第159
    條第1項、第159條之1第2項之規定，除顯有不可信之例外情
    況外，原則上為「法律規定得為證據」之傳聞例外，依其文
    義解釋及立法理由之說明，並無限縮於檢察官在偵查中訊問
    證人之程序，應已給予被告或其辯護人對該證人行使反對詰
    問權者，始有證據能力之可言。為保障被告之反對詰問權，
    並與現行法對傳聞例外所建構之證據容許範圍求其平衡，證
    人在偵查中雖未經被告之詰問，倘被告於審判中已經對該證
    人當庭及先前之陳述進行詰問，即已賦予被告對該證人詰問
    之機會，則該證人於偵查中之陳述即屬完足調查之證據，而
    得作為判斷之依據（最高法院97年度臺上字第405號判決意
    旨參照）。是依上開說明可知，在偵查中訊問證人，被告或
    其辯護人對該證人雖未行使反對詰問權，依刑事訴訟法第
    159 條之1第2項之規定，原則上屬於法律規定為有證據能力
    之傳聞證據，於例外顯有不可信之情況，始否定其得為證據
    ，亦即，得為證據之被告以外之人於偵查中向檢察官所為之
    陳述，因其陳述未經被告詰問，應認屬於未經合法調查之證
    據，但非為無證據能力（最高法院96年度臺上字第4365號、
    96年度臺上字第3923號判決、97年度臺上字第356號判決意
    旨參照）。查本案證人陳繼業先後於原審及本院審理時，楊
    超智於原審審理時，均基於證人地位，經合法具結，並在賦
    予被告及其辯護人對質詰問機會之情形下為證述，且核證人
    陳繼業、楊超智先前在偵查中之陳述（參臺灣臺中地方法院
    檢察署99年度他字第325號卷【下稱他字卷】第140至141 頁
    、第163至165頁），並無顯不可信之情形，則證人陳繼業、
    楊超智於偵查中所為陳述，已屬完足調查之證據，自均得作
    為本院憑斷之論據。
三、按刑事訴訟法第159條之4第2款所稱從事業務之人於業務上
    或通常業務過程所須製作之紀錄文書、證明文書，因係於通
    常業務過程不間斷、有規律而準確之記載，且大部分紀錄係
    完成於業務終了前後，無預見日後可能會被提供作為證據之
    偽造動機，其虛偽之可能性小，除非該等紀錄文書或證明文
    書有顯然不可信之情況，否則有承認其為證據之必要。查卷
    附之門號0000000000、0000000000、0000000000號通聯調閱
    查詢單（參他字卷第60頁、64頁、65頁），係屬從事業務之
    人於通常業務過程所為之紀錄文書，無預見日後可能會被提
    供作為證據之偽造動機，且無其他顯然不可信之情況，依上
    揭條文規定，自得作為證據。
四、按被告以外之人（包括證人、鑑定人、告訴人、被害人及共
    同被告等）於審判外之陳述，雖不符刑事訴訟法第159條之1
    至之4等之規定，而經當事人於審判程序同意作為證據，法
    院審酌該言詞陳述或書面陳述作成時之情況，認為適當者，
    亦得為證據；當事人、代理人或辯護人於法院調查證據時，
    知有刑事訴訟法第159條第1項不得為證據之情形，而未於言
    詞辯論終結前聲明異議者，視為有前項之同意，同法第15 9
    條之5定有明文。立法意旨在於傳聞證據未經當事人之反對
    詰問予以核實，原則上先予排除。惟若當事人已放棄反對詰
    問權，於審判程序中表明同意該等傳聞證據可作為證據；或
    於言詞辯論終結前未聲明異議，基於尊重當事人對傳聞證據
    之處分權，及證據資料愈豐富，愈有助於真實發見之理念，
    且強化言詞辯論主義，使訴訟程序得以順暢進行，上開傳聞
    證據亦均具有證據能力。查本案附卷之臺中市警察局刑事警
    察大隊搜索、扣押筆錄、扣押物品目錄表（參警卷第162至
    165頁），為被告以外之人於審判外之書面陳述，為傳聞證
    據，查無符合刑事訴訟法第159條之1至之4之情形，然其內
    容業經本院審理時予以提示並告以要旨，並經檢察官、被告
    及其辯護人表示意見，當事人已知上述證據乃傳聞證據，然
    均未於言詞辯論終結前，對之內容表示異議，依上開規定，
    已擬制同意其有證據能力，本院審酌認為以之作為本案之證
    據亦屬適當，而有證據能力。
五、按有事實足認被告或犯罪嫌疑人有最輕本刑為3年以上有期
    徒刑之罪嫌，並危害國家安全或社會秩序情節重大，而有相
    當理由可信其通訊內容與本案有關，且不能或難以其他方法
    蒐集或調查證據者，得發通訊監察書。通訊監察書，偵查中
    由檢察官依司法警察機關聲請或依職權聲請該管法院核發，
    審判中由法官依職權核發，通訊保障及監察法第5條第1項第
    1款、第2項定有明文。又通訊監察錄音之譯文，屬依據監聽
    錄音結果予以翻譯之文字，固具文書證據之外觀，但實際上
    仍應認監聽所得之錄音帶或光碟，始屬調查犯罪所得之證物
    。而通訊監察譯文通常係偵查犯罪機關單方面製作，如無何
    違法或虛偽不實之情形，且經法院於審判期日提示譯文供
    當事人辨認、表示意見並為辯論者，程序自屬適法。本案卷
    附之門號0000000000號行動電話通訊監察譯文（參警卷第33
    頁至35頁、44頁至45頁），係經中部地區巡防局臺中機動查
    緝隊向臺灣臺中地方法院聲請核發監聽票後，予以監錄，再
    就錄製結果作成譯文，有該院99年聲監字第90號、99年聲監
    續字第245號在卷（參警卷第46至49頁）足憑，查其監錄蒐
    證程序並無不法，且經本院依法踐行提示上開通訊監察譯文
    之調查證據程序，則上開通訊監察譯文自有證據能力。
六、扣案之NOKIA廠牌行動電話（內含門號0000000000號SIM卡1
    張）1支，係中部地區巡防局臺中機動查緝隊員警於99年3月
    4日0時40分許持臺灣臺中地方法院核發之搜索票執行搜索而
    扣得，核取得之過程及手段亦查無違法或不當之情事，並經
    本院依據法定程序進行證據之調查，自得為證據。
貳、實體部分：
一、訊據被告陳厚志固不否認於前揭時、地分別將價值1000元之
    海洛因交付予證人陳繼業1次、交付予證人楊超智2次，並向
    渠等收取前述現金，惟矢口否認有何販賣第一級毒品海洛因
    予證人陳繼業、楊超智之犯行，並辯稱：伊是幫證人陳繼業
    向他人借錢買海洛因，買回來後就與證人陳繼業一起施用，
    伊沒有販賣海洛因給證人陳繼業；另伊是和證人楊超智合資
    購買海洛因，是證人楊超智拜託伊幫忙買毒品，伊沒有販賣
    海洛因給證人楊超智云云。惟查：
（一）被告販賣第一級毒品給證人陳繼業部分：
    1.被告於犯罪事實欄二、（一）所載時、地，販賣第一級毒
      品海洛因給證人陳繼業之事實，業據證人陳繼業於偵查及
      原審審理時均證稱：其使用之門號0000000000號與被告使
      用之門號0000000000號行動電話於99年2月8日13時27分57
      秒及同日13時29分05秒之通聯，是其要跟被告購買毒品；
      其因當時身上沒錢，被告要其拿其所有之衛星導航機1臺
      當做質押，其即在通聯後，至被告位在臺中縣龍井鄉○○
      街○段151號住處，當場將衛星導航機交予被告質押，並由
      被告當場將價值1000元之海洛因放入注射針筒內交付予其
      ，過了兩天，伊即將現金1000元拿給被告，並贖回其衛星
      導航機等語明確（參他字卷第140至141頁、原審卷第68至
      71頁）；證人陳繼業於本院審理時復結稱，伊在電話中是
      說要以衛星導航與被告交換毒品，2月8日那次有換到，過
      幾天後，伊即以現金換回衛星導航，伊拿了毒品就回去了
      ，並未在被告家中施打，之前是與被告一起去跟「叔仔」
      拿，這次是伊直接跟被告拿等語（參本院卷第118頁背面
      至第119頁）；此外，並有門號0000000000號、000000000
      0號通聯調閱查詢單、門號0000000000號行動電話之通訊
      監察譯文附卷可稽（參警卷第33至35頁、他字卷第64至65
      頁）。又證人陳繼業於原審審理時，經辯護人詰問，證人
      陳繼業稱伊是向被告「借」海洛因，然嗣經檢察官行反詰
      問時，證人陳繼業證稱：其並沒有「還」被告海洛因，而
      是交付1000元給被告，而其稱「借」之意思，實際上就是
      「買」的意思，另於本院審理時亦結稱，就是以衛星導航
      交換，其後再以現金換回之意思等語明確（參原審卷第69
      頁、本院卷第119頁），足見陳繼業確係先質押衛星導航
      與被告，其後再以與被告交付之海洛因價額相同之現金
      1000元向被告換回衛星導航，則其與被告就系爭海洛因之
      交易自屬有對價關係之買賣行為無訛。再核被告與證人陳
      繼業並無仇恨怨隙，當無無故設詞誣陷被告之可能，且證
      述向被告購得毒品之情節，前後一致，並與通聯內容互核
      相符，是證人陳繼業前揭證述，應可採信。
    2.被告雖於本院辯稱，伊是幫證人陳繼業向他人借錢買海洛
      因，買回來後就與證人陳繼業一起施用，伊沒有販賣海洛
      因給證人陳繼業云云。然被告於先於99年3月4日警詢時、
      偵查中先辯稱：「（99年2月8日之通聯）陳繼業問我有沒
      有毒品，我叫他拿衛星導航過來，我要拿去借錢」、「我
      本來是要拿這衛星導航去向我叔叔借錢，但他不借，所以
      我就去向『何俊賢』借錢，隔天就將衛星導航機還給陳繼
      業」、「我們一人出500買了1包，然後在汽車裡一起施用
      」等語（參警卷第11頁、臺灣臺中地方法院檢察署99年度
      偵字第5870號卷【下稱偵查卷】第12頁），嗣於99年6月
      18 日偵訊中則改稱：「衛星導航是我向他借的，用完再
      還他」等語（參偵查卷第110頁）；再於原審99年7月2日
      訊問時復改稱：「因為他（證人陳繼業）當時施用第一級
      海洛因毒癮犯了身體難過，問我有沒有，意思就是問我有
      沒有錢，我告訴他我這邊沒有錢，陳繼業說他那邊有一臺
      衛星導航問我可不可以拿這臺衛星導航去借錢，我說我沒
      有辦法，他說他很難過，所以我先幫他出壹仟元去臺中縣
      龍井鄉向一位年約20幾歲而綽號『阿弟仔』之成年男子拿
      第一級毒品海洛因，我拿到海洛因後，就打電話叫陳繼業
      去買針筒，再到我家施用，陳繼業到我家以海洛因羼水稀
      釋後用針筒施用，我也有跟他一起施用我向『阿弟仔』買
      回的海洛因，衛星導航陳繼業當天並沒有交給我」等語（
      參原審卷第16頁反面），則被告對於其究竟是拿衛星導航
      機去借錢，抑或是伊要向證人陳繼業借衛星導航機使用乙
      節，及究被告係向「何俊賢」借1000元後向綽號「阿弟仔
      」買海洛因，抑或是由被告先出1000元向綽號「阿弟仔」
      買海洛因乙節，及究於99年2月8日當天其有無拿到證人陳
      繼業之衛星導航機乙節，及究其與證人陳繼業買海洛因後
      ，是一起在汽車內施用，抑或是在其家中一起施用乙節，
      其前後陳述均不一致，究其何者所辯為真，莫衷一是。另
      被告自承伊有使用證人陳繼業之衛星導航機等語，惟倘若
      被告係將證人陳繼業之衛星導航機拿去向「何俊賢」借錢
      ，該衛星導航機因留置在「何俊賢」處當做質押，何以被
      告卻自己拿去使用，亦不合常情，足見被告辯稱衛星導航
      機是要拿去幫證人陳繼業借錢云云，並不實在。再參諸被
      告於使用衛星導航機之後，即將衛星導航機還給證人陳繼
      業，核與證人陳繼業證稱：衛星導航機是當做其向被告買
      1000元之海洛因之抵押，在過2天，其交付被告現金1000
      元後，再將衛星導航機贖回等情相符。益徵，證人陳繼業
      證稱：其係向被告購買海洛因等語，應屬無訛。另據證人
      陳繼業亦否認該99年2月8日之毒品交易是與被告合資購買
      海洛因，且證人陳繼業亦證稱其沒有在被告住處施用海洛
      因等語明確（參原審卷第70頁、71頁反面、本院卷第119
      頁），再核證人陳繼業與被告於99年2月8日13時27分57秒
      、同日13時29分05秒之通聯譯文內容（參警卷第36頁），
      均無談到要合資購買事宜，足見，證人陳繼業證述本案於
      99 年2月8日之毒品交易並非與被告合資，而係其向被告
      購買海洛因等語，應可採信。又被告另辯稱：證人陳繼業
      是拿衛星導航機給他去向他人借錢，伊向「何俊賢」借
      1000元後，伊回家等證人陳繼業，再與證人陳繼業一起去
      臺中縣龍井鄉○○○道路拿毒品云云。惟據證人陳繼業於原
      審表示其對被告是否有無向「何俊賢」借錢乙節並不知情
      ，且其拿衛星導航機至被告住處時，被告馬上就將1000元
      之海洛因交付給其等語明確（參原審卷第69頁反面、71頁
      反面），顯見並無被告拿了證人陳繼業之衛星導航機後，
      先去向「何俊賢」借錢，再與證人陳繼業一起至臺中縣龍
      井鄉○○○道路處拿毒品之事。是以被告所辯稱其係幫證人
      陳繼業借錢，並與其一起合資購買海洛因云云，顯係卸責
      之責，均不足採。被告販賣第一級毒品海洛因予證人陳繼
      業之事實，應堪認定。末查，被告雖於本院請求再傳訊「
      何俊賢」以證明其確曾幫陳繼業借錢；然查，本件陳繼業
      確實係以衛星導航質押其後再交付現金與被告以購買毒品
      海洛因，已如前述，則被告是否於其向上手購買毒品過程
      中先向「何俊賢」借得現金，核與被告與陳繼業間之毒品
      交易行為無涉，且本院依被告所提供之「何俊賢」出生年
      份，及可能住所地之路名加以查詢後，並無完全相同或相
      類而符合之「何俊賢」，另經傳訊與被告所指述之居住同
      一路名之何俊賢，亦未到庭，本院認無再予傳喚之必要，
      附此敘明。
（二）被告販賣第一級毒品給證人楊超智部分：
    1.被告於犯罪事實欄二、（二）、（三）所載時、地，分別
      販賣1000元之海洛因給證人楊超智各1次之事實，業據證
      人楊超智於偵查及原審證稱：於99年2月12日16時47分51
      秒及同日16時50分40秒，其使用之門號0000000000號行動
      電話與被告使用之門號0000000000號行動電話之通聯，係
      要向被告購買1000元之海洛因，因為每次都是向被告購買
      1000元海洛因，所以不用講要買多少，只要約好地點即可
      ，交易地點在其住處後面巷子口，這次只給被告800元，
      因為被告之前欠其200元，被告將海洛因裝在注射針筒內
      賣給其；另於99年2月14日17時36分23秒、同日18時25分
      57秒，其使用之門號0000000000號行動電話與被告使用之
      門號0000000000號行動電話之通聯，是其要再向被告購買
      海洛因，並叫被告不要拿其在99年2月12日向被告買的那
      種品質的海洛因給其，其與被告相約在其住處後面巷子的
      鐵牛車交易，這次交易其向被告購買1000元的海洛因，被
      告也是將海洛因裝在注射針筒交給其；上開2次交易過程
      都是被告將裝有海洛因毒品之注射針筒拿到其住處後面巷
      子，看到其後，將注射針筒放在路邊地上，其將錢放在鐵
      牛車內方向盤旁邊放工具的盒子內，並非其親自交給被告
      ，其再將放在地上的注射針筒拿走，被告隨後自己再將錢
      拿走等語明確（參他字卷第163至164頁、原審卷第64頁至
      65頁），並有門號0000000000號、0000000000號通聯調閱
      查詢單、門號0000000000號行動電話之通訊監察譯文附卷
      可稽（參警卷第44至45頁、他字卷第60頁）。又核被告與
      證人楊超智並無仇恨怨隙，應無故意誣陷被告之理，並與
      通聯內容互核相符，是證人楊超智前揭證述，應可採信。
    2.被告於警、偵訊時先辯稱：於99年2月12日、99年2月14日
      ，伊與證人楊超智之通聯內容是證人楊超智要與伊一起合
      資拿毒品云云；嗣於原審訊問及準備程序及本院審理時復
      改稱：是證人楊超智不方便出去，要伊幫證人楊超智去拿
      毒品，伊與證人楊超智通聯後，由證人楊超智將1000元放
      在證人楊超智住處後面巷子的鐵牛車上，伊把錢拿走後，
      再去臺中縣龍井鄉綽號「阿弟仔」那裏購買海洛因買好之
      後，將海洛因放在鐵牛車那裏，再以電話告知證人楊超智
      已經買好了，證人楊超智自己再過去拿海洛因云云。惟據
      被告與證人楊超智於99年2月12日、14日之通聯內容觀之
      ，均並無證人楊超智要與被告合資拿毒品或要被告幫其拿
      毒品之對話，且據證人楊超智亦證稱：上開2次交易，均
      係被告先將裝有海洛因的注射針筒放在路邊地上，其再將
      錢放在鐵牛車內的工具箱後，其再將裝有海洛因的注射針
      筒取走，被告隨後再取走現金，並無其先將錢拿給被告，
      被告再將錢拿去買毒品後交付予其之情形。又雖然證人楊
      超智於原審審理時，一開始於辯護人行主詰問時證稱：其
      是要與被告合資買海洛因云云，又稱其是委託被告幫其買
      海洛因云云，惟於檢察官行反詰問時，提示上開99年2 月
      12日、99年2月14日其與被告之通聯，請其確認後，證人
      楊超智即證稱：本案與被告之通聯中，並沒有講到要請被
      告代為購買毒品或要與被告合資的言語，且在上開2次於
      其住處巷子後面交易時，均未與被告說到話，因其認為被
      告也是要去跟他人拿海洛因，其以為這樣是合資等語明確
      （參原審卷第64頁、66頁），則被告辯稱：係證人楊超智
      要與伊合資買毒品或係證人楊超智要伊幫忙拿毒品云云，
      均屬卸責之詞，不足採信。是以被告販賣第一級毒品海洛
      因予證人楊超智2次之犯行，均堪認定。被告雖請求再傳
      訊楊超智以證明其無販賣毒品之事實，然被告確有販賣海
      洛因與證人楊超智2次之事實，業據證人於偵查及原審審
      理時證述綦詳，且經被告及原審辯護人對其交互詰問後，
      仍為相同之證述，本院認無再予傳喚之必要，併予指明。
（三）按邇來政府為杜絕毒品氾濫，毒害人民甚深，再三宣導民
      眾遠離毒品、媒體之報導既深且廣，對於毒品之禁絕，應
      為民眾所熟悉，且販賣海洛因屬法律嚴格禁止並屬重罪之
      犯罪行為，且以海洛因毒品之取得不易及物稀價昂之情形
      ，而以被告與證人陳繼業、楊超智均無特別深刻之交情或
      關係，並無冒觸犯重法之風險，無端為證人陳繼業、楊超
      智向「阿弟仔」買毒品再交予證人陳繼業、楊超智之可能
      ，倘被告無利益可圖，此無異謂其係在甘冒被查獲並被移
      送法辦之風險之情形下，費時費事而平白為無特殊情誼之
      證人陳繼業、楊超智購買第一級毒品海洛施用，此情亦顯
      難認符情理。且，販賣海洛因係違法行為，非可公然為之
      ，而海洛因亦無公定價格，係可任意分裝增減分量，且每
      次買賣之價格、數量，亦隨時依雙方之關係深淺、資力、
      需求量、對行情之認知、來源是否充裕、查緝是否嚴緊、
      購買者被查獲時供述購買對象之可能風險之評估等因素，
      而異其標準，機動調整，非可一概論之。從而販賣之利得
      ，除非經行為人詳細供出各次所販賣之毒品之進價及售價
      ，且數量俱臻明確外，實難察得其交易實情。然販賣者從
      價差或量差中牟利，方式雖異，惟其販賣行為在意圖營利
      則屬同一。從而，舉凡有償交易，除確有反證足以認定其
      確係另基於某種非圖利本意而轉讓毒品之外，通常尚難因
      無法查悉其精確之販入價格，以作為是否高價賣出之比較
      ，即任販賣者諉以無營利之意思，而阻卻對其販賣毒品犯
      行之追訴。被告買入上開毒品海洛因之價格，應較其出售
      之價格為低，甚或於被告買入毒品海洛後羼水稀釋，並從
      中獲取海洛因之量差供已施用或再為販賣，而有從中賺取
      買賣價差牟利之意圖及事實，應屬合理之認定。是以案被
      告與證人陳繼業、楊超智間之上開毒品海洛因交易屬有償
      行為，被告於費時、費事而與證人陳繼業、楊超智等人電
      話聯繫購毒事宜並相約地點交易，倘非有利可圖，被告應
      不致願意甘冒刑罰重責而為本案上開犯行，足認被告主觀
      上確有營利之意圖甚明。
二、綜上所述，本案被告以上開情詞否認販賣第一級毒品海洛因
    犯行云云，尚難採信。本案事證明確，被告於犯罪事實欄所
    示時、地，分別販賣第一級毒品海洛因予證人陳繼業、楊超
    智之犯行，均堪予認定，應予依法論科。
三、核被告就犯罪事實欄二、（一）至（三）所為，均係犯毒品
    危害防制條例第4條第1項之販賣第一級毒品罪。被告持有第
    一級毒品之低度行為，分別為嗣後販賣之高度行為所吸收，
    均不另論罪。被告就如犯罪事實欄二、（一）至（三）所為
    先後3次販賣第一級毒品之行為，均犯意各別，應予分論併
    罰。被告前於93年間，因違反電信法案件，經臺灣臺中地方
    法院以94年度訴字第518號判處有期徒刑4月確定；又因施用
    第一級毒品案件，經臺灣臺中地方法院以94年度訴字第565
    號判處有期徒刑10月確定，上開2案嗣經定應執行刑為有期
    徒刑1年1月，於95年4月22日執行完畢。復於96年間，因施
    用第一級毒品案件，經臺灣臺中地方法院以96年度訴字第
    2005號判處有期徒刑1年確定；復因施用第一、二級毒品案
    件，經臺灣臺中地方法院以96年度訴字第3971號分別判處有
    期徒刑8月、3月確定，上開3罪嗣經定應執行刑為1年9月，
    於98年6月28日執行完畢之事實，有臺灣高等法院被告前案
    紀錄表及臺灣臺中地方法院檢察署刑案資料查註紀錄表各1
    份在卷可參，其受有期徒刑之執行完畢後，5年以內再故意
    犯本案有期徒刑以上之3罪，均為累犯，應各依刑法第47條
    第1項之規定，分別加重其刑（被告所犯販賣第一級毒品罪
    ，其法定本刑為死刑或無期徒刑部分，依刑法第64條第1項
    、第65條第1項規定，均不得加重）。末按刑之量定，為求
    個案裁判之妥當性，法律固賦予法院裁量權，但此項裁量權
    之行使，除應依刑法第57條規定，審酌行為人及其行為等一
    切情狀，為整體之評價，並應顧及比例原則與平等原則，使
    罪刑均衡，輕重得宜，以契合社會之法律感情。又刑法第59
    條規定犯罪之情狀可憫恕者，得酌量減輕其刑，其所謂「犯
    罪之情狀」，與同法第57條規定科刑時應審酌之一切情狀，
    並非有截然不同之領域，於裁判上酌減其刑時，應就犯罪一
    切情狀（包括第57條所列舉之10款事項），予以全盤考量，
    審酌其犯罪有無可憫恕之事由（即有無特殊之原因與環境，
    在客觀上足以引起一般同情，以及宣告法定低度刑，是否猶
    嫌過重等等），以為判斷。本院審酌被告販賣第一級毒品罪
    之法定刑為「死刑或無期徒刑；處無期徒刑者，得併科新臺
    幣2千萬元以下罰金」，然同為販賣第一級毒品之人，其原
    因動機不一，犯罪情節未必盡相同，或有大盤毒梟者，亦有
    中、小盤之分，甚或僅止於吸毒者友儕間為求互通有無之有
    償轉讓者亦有之，其販賣行為所造成危害社會之程度自屬有
    異，法律科處此類犯罪，所設之法定最低本刑卻同為「無期
    徒刑者，得併科新臺幣2千萬元以下罰金」，不可謂不重，
    自非不可依客觀之犯行與主觀之惡性二者加以考量其情狀是
    否有可憫恕之處，適用刑法第59條之規定酌量減輕其刑，期
    使個案裁判之量刑能斟酌至當，符合比例原則。查被告就如
    犯罪事實欄二、（一）至（三）所為先後3次販賣第一級毒
    品之行為，雖無視國家對於杜絕毒品危害之禁令，行為固屬
    不當，應予非難，然其屬零星販賣，其每次販賣毒品數量均
    僅1000元，且所得合計亦僅3000元，販賣對象僅為證人陳繼
    業、楊超智，所販賣之金額非鉅，其散播毒品之範圍及數量
    有限，犯罪之情節尚非至惡，僅因一時貪念，致罹重典，然
    相對於長期大量販賣毒品之大毒梟而言，其對社會治安及國
    民健康之危害顯然較小，從被告犯案情節觀之，倘仍遽處以
    法定本刑之最低刑度，無異失之過苛而不盡情理，不免予人
    情輕法重之感，且難謂符合罪刑相當性及比例原則，更無從
    與大毒梟之惡行有所區隔，是其犯罪情狀相較於法定之重刑
    ，在客觀上足以引起一般人之同情，情節尚堪憫恕，爰依刑
    法第59條之規定，均酌量減輕其刑，並就法定刑為罰金刑部
    分依法先加後減。
四、原審法院因認被告上揭犯行事證明確，而適用毒品危害防制
    條例第4條第1項、第19條第1項，刑法第11條、第47條第1項
    、第59條、第51條第5款、第9款等規定，並審酌被告自己染
    有施用毒品惡習，其明知毒品對身心之危害，竟為牟取利益
    ，無視國家杜絕毒品犯罪之禁令，其將毒品販賣予吸毒者，
    更加產生對毒品之依賴性及成癮性，戕害國民健康，並有滋
    生其他犯罪之可能，危害社會治安甚鉅，且販賣毒品減損國
    家國力、競爭力，自不宜予以輕判，以期降低毒品之氾濫，
    並審酌被告販賣毒品之數量及所得，及其犯後否認犯行之犯
    後態度，及其犯罪之動機、目的及手段等一切情狀，分別就
    各次販賣毒品犯量處有期徒刑15年4月，並定其應執行刑為
    16年8月。並就沒收部分以：被告就犯罪事實欄二、（一）
    至（三）販賣第一級毒品海洛因之所得，每次販賣所得均為
    1000元，合計3000元，雖未扣案，仍應分別於各罪刑項下諭
    知沒收，如全部或一部不能沒收時，以被告財產抵償之。另
    扣案之NOKIA廠牌行動電話1支，其內插有門號0000000000號
    SIM卡，均係被告所有之物，為被告供承明確，並有通聯調
    閱查詢單在卷可憑（原審卷第72頁反面、他字卷第65頁），
    被告以上開行動電話及SIM卡用以聯絡販賣第一級毒品海洛
    因予證人陳繼業、楊超智之用，依毒品危害防制條例第19條
    第1項之規定，為沒收之宣告。再就檢察官請求就被告陳厚
    志諭知刑前強制工作部分：以保安處分係對受處分人將來之
    危險性所為拘束其身體、自由之處置，以達教化與治療之目
    的，為刑罰之補充制度，本諸法治國家保障人權之原理及刑
    法之保護作用，其法律規定之內容，應受比例原則之規範，
    使保安處分之宣告，與行為人所為行為之嚴重性，行為人所
    表現之危險性，及對行為人未來行為之期待性相當，司法院
    大法官會議釋字第471號解釋可資參照。查被告上開販賣第
    一級毒品犯行對象合計僅2人，其因販賣毒品所取得之全部
    價金復僅有3000元，且其販賣毒品數量非鉅，足見其販賣毒
    品獲利非鉅，尚難逕認被告有犯罪習慣或懶惰成習而販賣毒
    品，並審酌被告行為之嚴重性、所表現之危險性及對於未來
    行為之期待性，認量處被告如前揭之刑，已足收懲儆之效，
    尚無令被告入勞動處所施以強制工作之必要，而不予宣告等
    ，加以敘明。核其認事用法，均無違誤，量刑亦甚妥適，應
    予維持。被告上訴猶執前詞，否認犯罪，其上訴並無理由，
    應予駁回。
據上論斷，應依刑事訴訟法第368條，判決如主文。
本案經檢察官鍾宗耀到庭執行職務。
中    華    民    國    99    年    12    月    7     日
            刑事第二庭  審判長法  官  邱  顯  祥
                              法  官  張  國  忠
                              法  官  王  鏗  普
以上正本證明與原本無異。
如不服本判決應於收受送達後十日內向本院提出上訴狀，其未敘
述上訴之理由者並得於提起上訴後十日內向本院補提理由書（均
須按他造當事人之人數附繕本）「切勿逕送上級法院」。
                              書記官  詹  雅  婷
中    華    民    國    99    年    12    月    7     日

司法院資訊處製作；財團法人民間司法改革基金會備份。
